【裁判字號】    99,易,1721
【裁判日期】    991012
【裁判案由】    竊盜
【裁判全文】
臺灣臺中地方法院刑事判決              99年度易字第1721號
公  訴  人  臺灣臺中地方法院檢察署檢察官
被      告  甲○○
上列被告因竊盜案件，經檢察官提起公訴（99年度偵字第5995號
），本院判決如下：
    主  文
甲○○無罪。
    理    由
一、公訴意旨略以：被告甲○○意圖為自己不法之所有，於民國
    98年11月1日6時許，在臺中縣后里鄉○○村○○路177號前
    ，趁無人注意之際，見被害人乙○○所有並停放該處之車牌
    號碼MYW-923號重型機車未上鎖，便竊取之，得手後逃逸。
    復於98年11月2日凌晨1時26分許，由被告甲○○騎乘上開重
    型機車，後搭載證人丙○○（經檢察官另為不起訴處分），
    在臺中縣后里鄉○○路100巷88號前閒晃，並為附近路口監
    視器所攝錄，嗣後被害人乙○○發現遭竊而報警處理，經警
    調閱附近路口監視錄影帶畫面，始循線查獲上情，並於98年
    11月2日19時50分許，經警在臺中縣后里鄉○○村○○路329
    巷11號前尋獲上開重型機車。因認被告甲○○涉犯刑法第
    320條第1項之普通竊盜罪嫌。
二、按犯罪事實應依證據認定之，無證據不得認定犯罪事實；不
    能證明被告犯罪者，應諭知無罪之判決，刑事訴訟法第154
    條第2項及第301條第1項，分別定有明文。次按認定不利於
    被告之事實，須依積極證據，苟積極證據不足為不利於被告
    事實之認定時，即應為有利於被告之認定，更不必有何有利
    之證據；又事實之認定，應憑證據，如未能發現相當證據，
    或證據不足以證明，自不能以推測或擬制之方法，以為裁判
    基礎。而刑事訴訟法上所謂認定犯罪事實之積極證據，係指
    適合於被告犯罪事實之認定之積極證據而言，雖不以直接證
    據為限，間接證據亦包括在內；然而無論直接或間接證據，
    其為訴訟上之證明，須於通常一般之人均不致有所懷疑，而
    得確信其為真實之程度者，始得據為有罪之認定，倘其證明
    尚未達到此一程度，而有合理之懷疑存在時，致使無從形成
    有罪之確信，根據「罪證有疑，利於被告」之證據法則，即
    不得遽為不利被告之認定（最高法院30年度上字第816號、
    29年度上字第3105號、30年度上字第1831號、40年度臺上字
    第86號、76年度臺上字第4986號等判例意旨參照)。復按刑
    事訴訟法第161條已於91年2月8日修正公布，修正後同條第
    1項規定：檢察官就被告犯罪事實，應負舉證責任，並指出
    證明之方法。因此，檢察官對於起訴之犯罪事實，應負提出
    證據及說服之實質舉證責任。倘其所提出之證據，不足為被
    告有罪之積極證明，或其闡明之證明方法，無從說服法官以
    形成被告有罪之心證，基於無罪推定之原則，自應為被告無
    罪判決之諭知（最高法院92年臺上字第128號判例意旨參照
    ）。
三、本件公訴人認被告甲○○涉犯刑法第320條第1項之普通竊盜
    罪嫌，無非以：（一）被害人乙○○於警詢指述；（二）證
    人丙○○於警詢、偵訊時所為證述；（三）警員職務報告1
    份、監視器錄影帶翻拍照片6張，及臺中縣警察局車輛尋獲
    電腦輸入單、贓物認領保管單各1紙，為其所憑之論據。
四、訊據被告甲○○堅詞否認有何上開竊盜犯行，並辯稱：本案
    機車不是伊偷的，這是丙○○隨便指摘等語。
五、經查：
甲、程序部分：
（一）證人丙○○於警詢所為證述，不具證據能力：
      按被告以外之人於審判外之言詞或書面陳述，除法律有規
      定者外，不得為證據，刑事訴訟法第159條第1項定有明文
      。查證人丙○○於警詢所為證述，係本案被告以外之人，
      於審判外所為陳述，經被告爭執其證據能力，且查無例外
      得以之作為證據之各種情形，則依刑事訴訟法第159條第1
      項之規定，應無證據能力。
（二）臺中縣警察局大甲分局義里派出所警員陳志坤與巡佐陳甲
      林於99年2月5日所為職務報告，不具有證據能力：
      查上開職務報告係被告以外之人，於審判外之書面陳述，
      經被告爭執其證據能力，且查無例外得以之作為證據之各
      種情形，則依刑事訴訟法第159條第1項之規定，應無證據
      能力。
（三）證人即被害人乙○○於警詢所為證述，及以下本件認定事
      實所引用之文書等物證，均具有證據能力：
      查上開證人之證述及本件認定事實所引用之文書等物證，
      已經本院於審理時提示被告甲○○，被告甲○○並未對證
      據能力表示意見（見本院99年9月28日審判筆錄），揆諸
      前揭說明，可認為同意作為證據；而本院審酌該陳述作成
      時之情況，認為適當，自具有證據能力，而得採為證據。
乙、心證部分：
（一）被害人乙○○於98年11月1日警詢時陳稱：伊於98年11月1
      日6時許在臺中縣后里鄉○○村○○路177號前，發現登記
      其子名下車牌號碼MYW-923號重型機車失竊，因而到派出
      所報案，失竊地點附近沒有裝設監視錄影機等語（見警卷
      第7頁）；並於98年11月2日警詢時陳稱：（警方於98 年
      11月2日19時50分許在后里鄉○○村○○路329巷11號前（
      夜市廣場）所尋獲重型機車是否為你所失竊之車輛？）是
      伊所失竊的重型機車無誤。（該機車於何時？何地遭竊？
      向何單位報案協尋？）MYW-923號重型機車是於98年11 月
      1日6時許在臺中縣后里鄉○○路177號前遭竊，有向大甲
      分局義里派出所報案協尋。（你是否同意請鑑識人員到場
      採證？）機車找到就好，不用請鑑識人員到場採證等語（
      見警卷第8頁）；及於99年2月5日警詢時陳稱：伊所使用
      MYW-923號重型機車是於98年10月31日18時許停放在臺中
      縣后里鄉○○村○○路177號住處前騎樓，伊於98年11 月
      1日6時許在上址住處前騎樓發現機車遭竊。（警方提供尋
      獲機車現場照片及監視錄影畫面翻拍照片中之重型機車是
      否為你所失竊之重型機車MYW-923號？）警方所提供照片
      中重型機車是伊所報失竊之重型機車MYW-923號。（警方
      提供尋獲機車現場附近監視錄影畫面翻拍照片中騎乘白色
      重型機車的2名男子你是否認識？）不認識等語（見警卷
      第9頁）。觀諸上開被害人於警詢時所為陳述，充其量僅
      提及前揭重型機車失竊之情形，並未提及曾親自見聞被告
      竊取前揭重型機車，自難僅據上開被害人於警詢所為指述
      及其領回前揭失竊重型機車之贓物認領保管單，而逕認前
      揭失竊重型機車係由被告所竊取。
（二）證人丙○○於99年3月18日偵訊時以被告身份供稱：（是
      否於98年11月1日某時許，在臺中縣后里鄉○○村○○路
      177號前與甲○○竊取車牌號碼MYW-923號機車一臺？）沒
      有，98年11月2日當天甲○○約伊出去，用車牌號碼MYW-9
      23號機車載伊出去，伊不曉得這臺機車是贓車。（提示監
      視畫面，是否為甲○○騎乘上開機車搭載你？）是。（如
      何知道上開該部機車何來？是否知道是竊取來之贓物？）
      伊不知道，伊只是讓他載的，伊也不知道機車是贓物。（
      是否坦承涉犯竊盜罪？）伊不知道車子是贓車，伊沒有偷
      這臺機車。（當天甲○○如何跟你說？）11月2日甲○○
      約伊在臺中縣后里鄉夜市廣場見面，伊騎伊的機車出去，
      伊把伊的機車放在夜市那邊，讓甲○○載，要在街上逛。
      （甲○○有無偷竊該臺機車？）伊不知道等語（見偵查卷
      第6至7頁）；並於於99年4月2日偵訊時以證人身份具結證
      稱：（99年3月18日於本署庭訊所述內容，是否實在？）
      實在，98年11月2日那天伊確實有搭乘甲○○所騎乘車號
      MYW-923號機車，監視器畫面就是伊與甲○○2人無誤。
      （當天的機車是誰騎的？）甲○○。（你看過甲○○騎過
      這臺機車幾次？）只有看過當天那次，以後沒有看他騎過
      等語（見偵查卷第13至14頁）。
（三）證人丙○○於本院審理具結證稱：（你有無印象在去年98
      年11月2日晚上7點50分在臺中縣后里鄉○○路329巷11號
      前夜市廣場在車號MYW-923號重型機車旁被警察盤查？）
      有，但是時間應該是晚上11、12點的時候，確實是在車號
      MYW-923號重型機車附近被盤查。（為何警察要盤查你？
      ）因為剛好巡邏經過，看到伊在這臺機車附近。當時警察
      剛好巡邏到那邊，伊那時候剛好從機車附近要走出來，警
      察就上前盤查，警察問伊機車是否伊騎的，伊告訴警察不
      是，後來警察就帶伊去派出所。（警察有無告訴你說他們
      查獲這是一臺贓車，你有承認是被朋友搭載，所以才帶回
      去警局？）當時警察有說機車是失竊的，問是不是伊騎的
      ，伊說不是，後來伊在做筆錄時，才告訴警察伊是被朋友
      載的。（你是何時接觸車號MYW-923號重型機車？）就是
      11月2日晚上，當時是晚上10點多，伊騎自己的機車出去
      ，有先和甲○○用手機聯絡約在甲○○家中見面，伊騎機
      車到甲○○在月眉的家裡，只有在他家待一下子，後來伊
      就騎自己的機車，甲○○另外騎他媽媽的機車出門，然後
      甲○○將他母親的機車停在三豐路路旁，就讓伊用伊的機
      車搭載他，甲○○說他要去牽機車，就是本案車號MYW-
      923號白色重型機車，他沒有說為何要牽這臺機車，也沒
      有說機車是如何來的。當時甲○○帶伊去三豐路玉里派出
      所後面的公園牽本案被查獲的這臺機車，之後就各騎一臺
      機車去夜市，後來伊把伊的機車停在夜市，然後甲○○騎
      車號MYW-923號重型機車搭載伊到夜市附近逛，逛一下子
      就回來夜市，後來把機車停在廣場那邊，沒多久警察就來
      盤查，當時甲○○已經先下車了，沒有遇到警察。警察過
      來時，伊還在場，但甲○○已經離開，所以就是伊被警察
      盤查，帶到警察局後伊才說出是甲○○騎該機車載伊的。
      （你和甲○○當天的穿著是否記得？）伊當天是穿綠色外
      套，米白色上衣有卡通圖案，至於伊被盤查時有無穿外套
      伊忘記了，伊是載白色安全帽，甲○○當天是穿黑色外套
      ，戴什麼顏色的安全帽伊沒有印象。（提示警卷第13頁當
      天在后里夜市廣場，車號MYW-923號重型機車旁被警察盤
      查的照片，請確認照片中該白色機車是否確實為甲○○當
      晚騎機車載你的該部機車？）是，確定是該部機車，且伊
      確定是甲○○載伊等語（見本院99年7月8日審判筆錄）。
（四）觀諸上開證人丙○○先後陳述內容，僅提及其曾看見被告
      駕駛前揭失竊重型機車，並未提及曾看見被告如何竊取該
      機車，又證人丙○○於本院審理時固證稱於98年11月2日
      與被告碰面後，被告帶其前往三豐路附近派出所後面公園
      騎乘前揭失竊重型機車，然關於當天如何與被告碰面一節
      ，先於偵訊時證稱與被告約在夜市廣場見面，復於本院審
      理時證稱約在被告家中見面，顯然有所歧異，再者，證人
      丙○○於本院審理時證稱因警方見其在前揭失竊重型機車
      放置地點附近出沒而遭盤查，之後前往派出所製作警詢筆
      錄即表示其未駕駛該機車，則證人丙○○心理上顯然認為
      其就前揭失竊重型機車究由何人竊取，具有相當利害關係
      ，自難僅據其證述曾看見被告駕駛前揭失竊重型機車，即
      逕行推論前揭失竊重型機車係由被告所竊取。
（五）證人即臺中縣警察局大甲分局義里派出所巡佐陳甲林於本
      院審理時具結證稱：（請說明98年11月2日在臺中縣后里
      鄉○○村○○路329巷11號前夜市廣場尋獲車號MYW-923號
      重型機車之情形？）當天由伊帶班和警員陳志坤駕駛警車
      共同執行0至2時轄區巡邏勤務，到夜市廣場的時候，發現
      有一名男子見到警車馬上往夜市329巷奔跑，伊下車查看
      追逐，警員陳志坤開巡邏車跟在後面，追到中興街115巷
      和中興街一段的涵洞口，將該男子攔下，詢問他的年籍資
      料，該名男子表示沒有帶證件，稱他是丙○○，伊就詢問
      為何看到警察就開始跑，該男子說之前有涉嫌一些案件，
      所以看到警察會害怕，隨即伊將丙○○帶回一開始跑的地
      方，在附近搜查有無可疑人事物，後來在附近發現有1部
      白色機車，車號MYW-923號，當時伊和陳志坤有摸該機車
      排氣管，發現還是熱的，並詢問丙○○，有無騎乘該部機
      車，他回答沒有，伊就問他是如何來到夜市廣場，丙○○
      說他騎另一部雄獅機車，停放在夜市的另一角，伊又詢問
      丙○○為何他會出現在此做何事，丙○○說他騎機車出來
      逛找人，他沒有說要找誰，經查丙○○有多筆刑案資料和
      毒品前科，所以詢問他來夜市的路線，並請丙○○到派出
      所進行瞭解，證實他行走的路線是否正確，經查他所說的
      路線是完全不吻合，伊就調閱轄區○○路口監視器。（98
      年11月2日當天你們帶丙○○回警局，有無製作警詢筆錄
      ？）是針對他另涉毒品案件製作警詢筆錄，就本案失竊機
      車部分因為現場沒有看到他騎這部機車，且丙○○也不承
      認有騎這部機車，所以沒有就機車製作警詢筆錄。但事後
      伊調閱后里鄉○○○路口監視器，過濾之後發現當天丙○○有和另一名男子共乘該機車。（98年11月2日你們和丙○○談話過程中，丙○○有無提到本案被告甲○○？）沒
      有。（你剛才說你們有調閱監視器畫面，畫面裡面有看到
      丙○○和一名男子共乘本案機車，畫面裡面是否可以看清
      楚機車車牌？）看不清楚，監視器畫面看到是丙○○和另
      一名男子共騎機車，車牌號碼看不清楚。（監視器畫面裡
      面和丙○○共乘機車的男子面容是否清晰可辨？）該男子
      有戴口罩，看不清楚。（提示警卷第13至16頁監視器翻拍
      照片，否是你所稱調閱監視器畫面？）是的。（這些畫面
      裡面的人為何人？如何分辨？）第13頁照片裡面只有丙○○，第2張相片右邊穿卡通圖案服裝的人是丙○○。第14
      至16頁白色機車後座的人也是丙○○。（監視器畫面裡面
      ，和丙○○在一起的人，長相是否清晰可辨？）看不清楚
      。（你們之後有無再通知丙○○到案說明？）有，在調閱
      監視器畫面後，98年11月12日有通知丙○○到案說明。（
      這次你們是以何理由通知丙○○到案說明？）是以涉嫌機
      車竊盜的案由。（有無製作警詢筆錄？）有。（提示警卷
      2至4頁丙○○警詢筆錄，否就是你們看過監視器畫面後再
      通知丙○○到案說明所製作的警詢筆錄？）是的。（是否
      這次製作警詢筆錄時，丙○○才提到甲○○？）是的。（
      98年11月2日在夜市廣場發現丙○○時，有無發現其他人
      ？）沒有。（當時有無看到被告甲○○在附近？）沒有等
      語（見本院99年9月28日審判筆錄）。
（六）證人即臺中縣警察局大甲分局義里派出所警員陳志坤林於
      本院審理時具結證稱：（請說明於98年11月2日尋獲車號
      MYW-923號重型機車情形？）當天伊和陳甲林執行0到2時
      的巡邏勤務，大概在1點多時經過后里鄉○○路329巷11號
      附近夜市廣場，看到有1個人影，就開車過去看，這個人
      影看巡邏車快到時，就往伊的反方向開始跑，帶班巡邏陳
      甲林看到就下車在後面追，伊開巡邏車跟在後面，大概
      追了100公尺才在后里鄉○○街115巷與甲后路329巷的涵
      洞攔下該人，並將他帶回一開始跑的現場，查證該人的身
      分，他說叫丙○○，伊在現場有看到本案的機車，就在現
      場搜尋看有無其他人在場，但沒有發現，伊就詢問丙○○
      ，本案機車是否是他偷的，但丙○○否認，因為當時還沒
      有調監視器畫面，所以請丙○○回派出所協助調查，經調
      閱E視訊巡邏監視畫面，也沒有發現丙○○說的經過路線
      ，但因沒有直接證據，所以天亮後就讓丙○○離開，但有
      拍照存證，等天亮才向鄉公所調閱監視器畫面。（98年11
      月2日在夜市廣場，丙○○有無提到他的機車也停在附近
      ？）那是等到98年11月12日伊通知他到警局做筆錄時，他
      才提到這點。（98年11月2日在夜市廣場，丙○○有無提
      到被告甲○○）沒有。（98年11月2日當天帶丙○○回派
      出所有無製作警詢筆錄？）沒有針對本案機車製作警詢筆
      錄，但對於另案施用毒品部分有製作筆錄。（你剛才說你
      們有向鄉公所調閱監視畫面，有何發現？）伊發現98年11
      月2日當天，裝設在后里鄉○○路100巷88號前監視器，有
      拍到兩名男子共乘本案這部白色機車。（監視器畫面裡面
      可以看出車牌和機車機車的人的面容？）車牌看不清楚，
      人物的面容也很模糊。（提示警卷第13至16頁監視器翻拍
      照片，是否就是你所稱的監視器翻拍照片？）第13頁兩張
      照片都是現場拍的，下面那張右邊是丙○○，左邊是伊的
      同事，第14至16頁就是伊調取監視器的畫面。（調閱監視
      器畫面內容，你們可否辨識畫面裡面的人是何人？）伊發
      現機車後座那個人的穿著，和98年11月2日盤查丙○○的
      穿著相符，所以就再通知丙○○到案說明。（當時以何種
      理由通知丙○○到案說明，有無製作警詢筆錄？）先以另
      外搶奪案件請丙○○來指認監視器涉嫌人他是否認識，丙○○看過後說不認識無法指認，再拿本案向鄉公所調閱的
      監視器畫面給他看，伊問丙○○監視器畫面上的人是何人
      ，丙○○才說機車後座的人是他，伊問他為何當初盤查的
      時候不承認有偷或者有使用這臺機車，伊告訴他這部分有
      涉嫌機車竊盜，要製作警詢筆錄，接下來就針對本案製作
      警詢筆錄，請他說明。（監視器裡面既然看不清楚車牌，
      你們為何會認定，監視器裡面的機車就是本案的機車？）
      因當時伊盤查丙○○的時間點和調閱鄉公所監視器畫面的
      時間點吻合，監視器拍到的時間是1點26分，伊盤查丙○○的時間也是1點多，兩者時間吻合，所以伊認為監視器
      裡面丙○○坐的那部機車就是後來停在夜市廣場的那部機
      車等語（見本院99年9月28日審判筆錄）。
（七）綜觀上開證人陳甲林與陳志坤之證述內容，足見警方在前
      揭失竊重型機車尋獲地點，僅發現證人丙○○，並未發現
      被告之蹤影，之後調閱路口監視器畫面，亦因機車駕駛人
      面戴口罩而無法辨識，嗣經通知證人丙○○到案說明，證
      人丙○○始提及被告。至警卷內監視器錄影帶翻拍照片6
      張（見警卷第14至16頁），僅顯示2人共乘1部白色機車之
      畫面，至共乘機車之2人面容及該部機車之車牌號碼均無
      法辨識。從而，尚難僅據上開證人之證述內容及渠等尋獲
      前揭失竊重型機車所製作車輛尋獲電腦輸入單，以及監視
      器錄影帶翻拍照片，而逕認前揭失竊重型機車係由被告所
      竊取。
六、從而，公訴人認被告涉犯刑法第320條第1項之普通竊盜罪嫌
    ，其所憑之證據，顯未達通常一般人均不致有所懷疑，而得
    以確信其為真實之程度，此外復查無其他積極證據足認被告
    有上開公訴意旨所指罪嫌，揆諸前揭規定、判例意旨及說明
    ，既不能證明被告犯罪，即應為被告無罪之諭知。
據上論斷，應依刑事訴訟法第301條第1項，判決如主文。
本案經檢察官丁○○到庭執行職務。
中    華    民    國    99    年    10    月    12    日
                  刑事第五庭  法  官  賴秀雯
以上正本與原本無異。
如不服本判決應於收受送達後10日內向本院提出上訴書狀，並應
敘述具體理由；其未敘述上訴理由者，應於上訴期間屆滿後20日
內向本院補提理由書（均須按他造當事人之人數附繕本）「切勿
逕送上級法院」。
告訴人或被害人如對於本判決不服者，應具備理由請求檢察官上
訴，其上訴期間之計算係以檢察官收受判決正本之日期為準。
                              書記官  江美琪
中    華    民    國    99    年    10    月    12    日

司法院資訊處製作；財團法人民間司法改革基金會備份。
